臺灣屏東地方法院刑事判決　　　　　　　 96年度易字第325號
公　訴　人　臺灣屏東地方法院檢察署檢察官
被　　　告　甲○○
　　　　　　　　　　（另案於臺灣高雄戒治所強制戒治中）
上列被告因竊盜案件，經檢察官提起公訴（95年度偵緝字第385
號），本院判決如下：
    主  文
甲○○共同攜帶兇器竊盜，處有期徒刑壹年，減為有期徒刑陸月
，如易科罰金，以銀元佰元即新臺幣玖佰元折算壹日。破壞剪
壹支及香蕉刀肆支均沒收。
    事  實
一、甲○○曾犯麻醉藥品管理條例（4 次）、槍砲彈藥刀械管制
    條例、賭博及竊盜（2 次）等罪，最近一次係犯竊盜罪，於
    民國91年8 月12日經本院判處有期徒刑3 年確定，甫於94年
    8 月23日假釋出獄（須至95年1 月15日始為假釋期滿，不構
    成累犯）。詎仍不知悔改，復與其弟乙○○（業經臺灣高等
    法院高雄分院判處罪刑確定）共同基於意圖為自己不法所有
    之犯意聯絡，於95年1 月14日凌晨1 時許（起訴書記載為2
    時許），由乙○○駕駛不知情之潘玉琴（甲○○之妻）所有
    車牌號碼3227-MG 號自用小客車搭載甲○○，並攜帶乙○○
    所有客觀上足對人之生命、身體、安全構成威脅具有危險性
    之兇器即破壞剪1 支（起訴書漏未記載）及香蕉刀4 支，相
    偕至坐落屏東縣萬巒鄉○○段289 之1 地號土地上之香蕉園
    ，竊取丁○○所種植之香蕉，於竊得64串香蕉後，於當日凌
    晨2 時許欲先載運其中17串離開之際，在距離該香蕉園約20
    0 公尺之聯外道路上，經丁○○發覺並攔下，惟為甲○○及
    乙○○趁隙棄車逃逸，嗣經警循線調查始行查獲。
二、案經被害人丁○○訴由屏東縣警察局內埔分局報請臺灣屏東
    地方法院檢察署檢察官偵查起訴。
    理  由
壹、程序方面：
一、按被告以外之人於審判外之言詞或書面陳述，除法律有規定
    者外，不得作為證據，刑事訴訟法第159 條第1 項定有明文
    。被告以外之人（包括證人、鑑定人、告訴人、被害人及共
    同被告等）於審判外之言詞或書面陳述，為所謂傳聞證據，
    由於傳聞證據有悖於法院直接審理及言詞審理之精神，妨害
    當事人之反對詰問權，影響程序正義之實現，除法律有規定
    者（例如同法第159 條第2 項、第159 條之1 至第159 條之
    5 、第206 條等）外，原則上不具有證據能力。
二、本件告訴人丁○○、證人潘玉琴（被告甲○○之妻）於警詢
    中所為之陳述，本屬傳聞證據，證人潘玉琴未於本院審理時
    出庭為陳述，告訴人丁○○於本院審理時以證人身分所為供
    述經核與其於警詢時之陳述一致，均不符合刑事訴訟法第第
    15 9條之2 規定，故其等於警詢時之陳述均不具有證據能力
    。又證人乙○○、丙○○於警詢中所為之陳述，與其等於本
    院審理時所為之供述不符，證人乙○○為被告之弟，本無故
    為不利於被告之供述之理，證人丙○○為單純之香蕉收購者
    ，與被告無利害關係，亦乏故為虛偽陳述之動機，且其等均
    未提及警詢中有何不法取供之情形，堪認其等於警詢中之陳
    述未受外力影響，具有任意性，而有較可靠之特別情況，此
    復為證明被告犯罪事實存否所必要，依刑事訴訟法第159 條
    之2 規定，自得作為證據。
三、按被告以外之人於偵查中向檢察官所為之陳述，除顯有不可
    信之情況者外，得為證據，刑事訴訟法第159 條之1 第2 項
    定有明文。本件證人乙○○於偵查中向檢察官所為之陳述，
    已依法具結，且其並未提及檢察官於偵查中有何不法取供之
    情形，亦無證據可釋明其供述有顯不可信之情況，而其復已
    於本院審理時到庭接受被告反對詰問，則其於偵查中向檢察
    官所為之陳述，自亦得作為證據。
貳、實體方面：
一、訊據被告矢口否認有前揭竊盜犯行，辯稱：伊當時因酒醉在
    車上睡覺，並未下車偷香蕉，亦不知乙○○偷香蕉云云，惟
    查：
(一)、證人乙○○於警詢中陳稱：「（問：據潘玉琴於警詢筆錄中
    指證，在95年1 月14日0 時30分，你以向其借車吃東西為由
    ，借用潘玉琴所有之自小客車3227-MG 號，是否有此事？）
    有此事。」「（問：你於上記時間借得3227-MG 自小客車，
    作何事？）我跟我哥哥甲○○一起去偷香蕉。」「（問：你
    在何處與甲○○相約碰面？）在我家巷口。」「（問：你與
    甲○○在何處偷割香蕉？）在屏東縣萬巒鄉新厝村一處香蕉
    園內偷割，園主我不認識。」「（問：你與甲○○是如何偷
    割香蕉？）我們自備香蕉刀進入被害人香蕉園內偷割香蕉。
    」「（問：你與甲○○共偷了幾簍香蕉？將割下來的香蕉如
    何處置？）我不記得割了幾簍香蕉，我們將割下來的香蕉一
    部份放在3227-MG 號自小客車內，一部份先放在地上。」「
    （問：你們竊得之香蕉是否有載運出果園？）沒有。我與甲○○被果園園主發現、攔下。」「（問：你與甲○○被園主
    發現後如何處置？）我們就棄車逃逸。」「（問：你與甲○○竊得香蕉後如何處置？）準備變賣。」又於本院審理時證
    稱：「（問：你們幾點出發，你借車目的？）我借車的目的
    就是要去外面偷東西。我從家裡出發大約2 、30分到達現場
    。」「（問：當時車上有香蕉刀幾支？）4 支，我放在前面
    側門凹槽。還有一個破壞剪我忘記放哪裡。」「（問：你偷
    了幾簍，被害人說被偷了80簍，現場只有40幾簍?） 忘記偷
    了幾簍，我偷了一個多小時。」「（問：這四支香蕉刀及一
    支破壞剪都是你的？）是的。」
(二)、告訴人丁○○於本院審理時證稱：「（問：你當時發現被竊
    情形？）日期我忘記了，我在佳佐的香蕉被偷，我看到偷的
    人開一台休旅車，我有看到他們從我的香蕉園出來，現場的
    路只有通到我的蕉園，沒有通到別人的蕉園，車上有載我的
    香蕉，我攔下他們後，到派出所報案，在我報案時，車子留
    下來，人跑掉了，車上留有香蕉刀，幾支忘記了，當時車上
    有兩人。」「（問：現場是否只有一條通路？）只能從這條
    路進去，從這條路出來。」「（問：當天晚上你看到我（指
    被告）距離你的蕉園多遠？）約200 公尺。」「（問：你的
    香蕉園是坐落在屏東縣萬巒鄉○○段289 之1 地號上面？）
    是的。」「（問：他們載走第一車時是否與攔下（的車為）
    同一部車？）我不知道，我只知道我的香蕉當晚被割約80串
    ，現場只留下64串，我研判已經先運走一車。」「（問：你
    攔下車輛時被告坐在何處？）一個坐在駕駛座，一個坐在右
    前座。」「（問：後座跟後車廂是否堆滿了香蕉？）是的。
    」「（問：你攔下被告的車輛後，被告與他弟弟經過多久才
    下車？）起初不願下車，約過了1 分鐘後下車。」「（問：
    被告跟他弟弟下車後是否向你跪地求饒？）沒有向我下跪，
    只有拜託我不要報警。」「（問：割64串香蕉（須）多久時
    間？）白天一個人約1 個半小時，晚上則要2 個半小時，因
    為那邊沒有燈光會比較慢。」
(三)、被告於檢察官偵查中供稱：「我在車上睡覺，我睡醒時，他
    （指乙○○）就已經把香蕉搬到車上了」，又供稱：「我弟
    弟跟我太太潘玉琴借車號3227的車子，英文字母我不認得，
    我不放心就跟著去，我在車上睡覺，我醒來後他就搬了很多
    香蕉在車上，我說這樣不行，弟弟就拜託我幫忙載到他朋友
    阿豐的檳榔園，我車子才剛開啟主人就來了，我就下車，下
    車就被打」各云云，並未提及當時其已酒醉，且當時被告倘
    已酒醉，豈有再與乙○○一起外出之理? 而其若係不放心乙○○單獨駕車外出，又焉至於在車上睡覺而放任乙○○行竊
    ？其次，依上述告訴人丁○○之證詞，乙○○顯然不可能在
    短短約1 小時內單獨割取64串香蕉，且依上述證人乙○○之
    供述，被告乃與乙○○相約外出行竊，被告並有與乙○○一
    起竊取香蕉之行為，足見被告確有與乙○○共同竊取告訴人
    丁○○之香蕉無誤。被告否認有與乙○○共同竊盜之情事，
    所辯無非事後卸責之詞，不足採信。證人乙○○於檢察官偵
    查中及本院審理時翻異前供，改稱被告並未下車一起偷，亦
    不知伊要偷香蕉云云，無非事後迴護之詞，亦不足資為有利
    於被告之認定。此外，復有上開自用小客車、兇器、香蕉及
    香蕉園之照片14幀附於警卷內可稽，事證明確，被告犯行洵
    堪認定。
二、按行為後法律有變更者，適用行為時之法律。但行為後之法
    律有利於行為人者，適用最有利於行為人之法律。修正後刑
    法第2 條第1 項定有明文。茲因本件論罪科刑所適用之刑法
    於94年2 月2 日修正公布，95年7 月1 日施行，被告行為後
    刑法法律有變更，爰比較新舊法如下：
(一)、共同正犯部分：按修正前刑法第28條規定：「二人以上共同
    實施犯罪之行為者，皆為正犯。」修正後改為：「二人以上
    共同實行犯罪之行為者，皆為正犯。」將原來共同正犯之共
    同「實施」犯罪之行為，改為共同「實行」犯罪之行為，剔
    除完全未參與犯罪相關行為之實行之「陰謀共同正犯」及「
    預備共同正犯」，屬於行為可罰性要件之變更，而為法律變
    更。惟本件被告與乙○○共同意圖為自己不法之所有而攜帶
    兇器竊取他人之香蕉，被告已到場參與犯罪相關行為之實行
    ，無論依新法或舊法，均成立共同正犯，適用新法對其並無
    較為有利之情形。
(二)、易科罰金之折算標準部分：按依修正前刑法第41條第1 項前
    段及修正前罰金罰鍰提高標準條例第2 條規定，有期徒刑或
    拘役易科罰金，以銀元100 元以上300 元以下（即新臺幣30
    0 元以上900 元以下）折算1 日，依修正後刑法第41條第1
    項前段規定，則改為以新臺幣1,000 元、2,000 元或3,000
    元折算1 日，比較新舊法，本件關於有期徒刑或拘役易科罰
    金之折算標準，以適用修正前之規定較有利於被告。
(三)、綜上比較結果，本件被告行為後變更之刑法法律對其並無較
    為有利之情形，則本件自應適用被告行為時刑法之規定。
三、查被告與乙○○共同基於意圖為自己不法所有之犯意聯絡，
    攜帶客觀上足對人之生命、身體、安全構成威脅具有危險性
    之破壞剪1 支及香蕉刀4 支，竊取他之香蕉，核其所為，係
    犯刑法第321 條第1 項第3 款之加重竊盜罪。被告與乙○○
    間有犯意聯絡及行為分擔，均為共同正犯。爰酌被告曾犯麻
    醉藥品管理條例、槍砲彈藥刀械管制條例、賭博及竊盜等罪
    ，素行欠佳，且係在假釋中再犯本件竊盜罪，及其所竊取之
    香蕉為數不少，但已由告訴人丁○○領回，暨其於犯罪後飾
    詞狡卸，難謂已有悔改之意等一切情狀，量處如主文所示之
    刑，以示懲儆。又被告犯罪之時間在96年4 月24日以前，合
    應依中華民國九十六年罪犯減刑條例第2 條第1 項第3 款之
    規定，減其刑期2 分之1 即減為有期徒刑6 月，併諭知易科
    罰金之折算標準。上述破壞剪1 支及香蕉刀4 支，雖經警方
    連同車牌號碼3227-MG 號自用小客車一併發交潘玉琴而未扣
    案，但其為乙○○所有供本件犯罪所用之物，業據乙○○供
    明在卷，爰均併予宣告沒收。
四、公訴意旨略以：被告與乙○○共同基於意圖為自己不法所有
    之犯意聯絡，於95年1 月7 日晚上10時5 分許，駕駛車牌號
    碼3227-MG 號自用小客車，並攜帶乙○○所有可供兇器使用
    之香蕉刀4 支，相偕前往屏東縣萬巒鄉佳佐村某不詳姓名者
    所有之香蕉園，竊取香蕉10簍，並於翌（8） 日下午2 時許
    ，載運至屏東縣萬巒鄉○○村○○路11號茂發託運行變賣予
    丙○○，得款新臺幣11,000元平分花用，因認被告另涉有刑
    法第321 條第1 項第3 款之加重竊盜罪嫌云云。經查：
(一)、證人乙○○固於警詢中供稱：「（問：你與甲○○除了在95
    年1 月14日凌晨2 時許，在屏東縣萬巒鄉新厝村偷割被害人
    丁○○所有之香蕉外，是否有共同犯下其他案子？）大約是
    95 年1月7 日晚上22時5 分許，在屏東縣萬巒鄉一處香蕉園
    竊割約10簍香蕉，變賣得新台幣11000 元，我與甲○○平分
    花用。」「（問：上記竊得之香蕉變賣於何處？）賣給屏東
    縣萬巒鄉佳佐村一處水果託運行。」「（問：該託運行正確
    地點？）我只記得託運行旁有一間超商。」「（問：你用何
    種交通工具載運竊得之香蕉？）用該輛3227-MG 自小客車。
    」「（問：上記1 月7 日晚上22時5 分，你與甲○○共同竊
    盜他人所有之香蕉，地點是否能詳述？是否能帶同警方前往
    找尋？）我已忘記了，無法帶同警方找尋。」惟除詢問者之
    發問外，證人乙○○於警詢中並未明確指稱被告有於95年1
    月7 日晚上與其共同在屏東縣萬巒鄉佳佐村竊取他人之香蕉
    。嗣於本院審理時證人乙○○更證稱：「（問：先前為何說
    你哥哥在95年1 月去證人丙○○處賣香蕉？）那是我自已去
    賣的，錢自己花。」「（問：95年1 月7 日晚上10點多你去
    佳佐的香蕉園作何事？）當時我沒有向我大嫂借車，我跟我
    朋友借手推車，綁在機車後面，當時他不知道我要去割香蕉
    ，我哥哥當時沒有去。」「（問：95年1 月7 日這次你在警
    詢時說是駕駛3227-MG 號自小客車去偷的，為何與剛剛所說
    不同？）警察問我時沒有說清楚日期，我弄錯了。」「（問
    ：這十簍香蕉你在95年1 月8 日一個人推去賣給證人丙○○
    ？）是的。」「（問：你在警詢時說這次賣的錢，你有跟被
    告平分花用是否實在？）不實在，那是我自己花用。」則能
    否依據證人乙○○於警詢中之陳述即遽認被告果有95年1 月
    7 日晚上該次竊取香蕉之行為，顯然不無疑問。
(二)、證人丙○○雖於95年5 月17日在警詢中供稱：「（問：據乙○○於警詢調查筆錄中指證，其於95年1 月間夥同甲○○二
    人，將竊得之香蕉簍載運至屏東縣佳佐村乙家旁有超商之水
    果託運行，你是否知情？）我父親經營之水果託運行，平日
    都有很多果農將水果載運至我家的託運行，所以警方所提之
    95 年1月間我不知道那二人有沒有載香蕉來賣給我們。」「
    （問：現警方當場提示你指認甲○○及乙○○二人之刑案相
    片，你是否能指認該二人曾有載運香蕉至託運行販售？）經
    我詳閱警方提示之相片，我能確認相片中之二人曾載運香蕉
    至我家的託運行賣‧‧‧‧我能確認相片中之二人在95年1
    月8 日下午約2 時許，推著乙部手推車載十簍香蕉來賣，當
    時是由我接洽買賣。」「（問：你是否曾和相片中之甲○○
    、乙○○二人收過香蕉？）沒有，那天95年1 月8 日是第一
    次交易。」「（問：你有無詢問甲○○、乙○○二人該販賣
    之香蕉來源？）有。對方其中之一的乙○○（相片指認），
    說他們父親身體不好，要他們兄弟二人去收割變賣的。且我
    見他們二人皮膚很黑，心想他們二人也應該是農民，才答應
    收購的。」惟其於本院審理時則證稱：「我跟他們兩人不熟
    ，我以前就知道證人乙○○，他在萬巒國中大我兩屆，他是
    學校田徑隊的人。95年1 月8 日是我有看本子才確定的‧‧
    ‧‧只有證人乙○○機車後面加掛手推車來賣‧‧‧‧當時
    我不願跟他買，叫證人乙○○去找他爸爸，後來他又騎機車
    載另一個人來，後面有加掛推車，另一人是誰我忘了，看起
    來年紀有像乙○○的爸爸‧‧‧‧我對證人乙○○印象比較
    清楚，另外一個人沒有什麼印象，但是年紀比較大，因為都
    是證人乙○○跟我說話，沒有注意到另一個人‧‧‧‧（問
    ：你確定證人乙○○載來的人不是在庭上的被告？）是的」
    等語。準此，證人丙○○因早已認識乙○○，其於警詢中憑
    藉相片指認乙○○固無差池，但因其與被告素不相識，單憑
    相片指認即難免有所出入，兩相比較，其於本院審理中當庭
    指認並依年紀推斷，而證稱被告並非與乙○○一起前往販售
    香蕉之人，應較為可信。
(三)、據上所述，本件尚難單憑證人乙○○、丙○○於警詢中之供
    述，即遽認被告果有於95年1 月7 日晚上與乙○○共同竊取
    他人之香蕉之情事，此外復查無其他積極證據足資證明被告
    確有95年1 月7 日晚上該次竊盜犯行，應屬不能證明犯罪，
    惟因公訴人認此部分與前述被告經判決有罪之加重竊盜犯行
    ，有連續犯之裁判上一罪關係，爰不另為無罪之諭知。
據上論斷，應依刑事訴訟法第299 條第1 項前段，刑法第2 條第
1 項前段、第321 條第1 項第3 款、修正前刑法第28條、第41條
第1 項前段、第38條第1 項第2 款，修正前罰金罰鍰提高標準條
例第2 條，中華民國九十六年罪犯減刑條例第2 條第1 項第3 款
、第7 條、第9條，判決如主文。
本案經檢察官林吉泉到庭執行職務。
中　　華　　民　　國　　96　　年　　8 　　月　　16　　日
                  刑事第三庭    法  官  春生
以上正本證明與原本無異。
如不服本判決應於收受本判決送達後10日內向本院提出上訴書狀
，其未敘述上訴理由者，並得於提起上訴後10日內向本院補提理
由書狀（均須按他造當事人之人數附繕本），「切勿逕送上級法
院」。
中　　華　　民　　國　　96　　年　　8 　　月　　16　　日
                                書記官  唐淑嫻
附錄本案論罪科刑法條：
刑法第321條第1項第3款：
犯竊盜罪而有左列情形之一者，處六月以上五年以下有期徒刑：
三、攜帶兇器而犯之者。
